【裁判字號】    97,勞上,9
【裁判日期】    980818
【裁判案由】    給付資遣費
【裁判全文】
臺灣高等法院臺南分院民事判決    97年度勞上字第9號
上  訴  人  乙○○
訴訟代理人  楊淑惠  律師
被 上 訴人  永洋科技股份有限公司
法定代理人  甲○○
訴訟代理人  楊丕銘  律師
上列當事人間請求給付資遣費事件，上訴人對於中華民國97年9
月24日臺灣臺南地方法院第一審判決（97年度勞訴字第19號）提
起上訴，本院於98年8月4日言詞辯論終結，判決如下：
    主  文
上訴駁回。
第二審訴訟費用由上訴人負擔。
    事實及理由
一、上訴人主張：
（一）上訴人自民國（下同）91年5月8日起受僱被上訴人公司，
      擔任行銷業務。但被上訴人公司在未得上訴人同意下，於
      97年1月23日逕自以電子郵件通知上訴人變動職務及服務
      地點，片面變動雙方勞動條件，致上訴人無法勝任新職務
      ，且新職務之薪資結構顯然減損業務績效獎金，亦嚴重損
      害上訴人之權益，則被上訴人公司違反勞動基準法（以下
      簡稱勞基法）施行細則第7條之調動勞工工作原則甚明。
      經上訴人向被上訴人公司反應未果後，爰依勞基法第14條
      第1項第6款之規定，於97年1月23日以存證信函向被上訴
      人表示，自97年1月28日起終止與被上訴人公司間之勞動
      契約。
（二）上訴人自受僱於被上訴人公司之日起，至依法終止勞動契
      約之日止，所服務之工作年資，合計已達舊制年資3年又5
      3天（91年5月8日至94年6月30日）；新制年資2年又212天
      （94年7月1日至97年1月28日），則按勞基法第2條第4款
      、第14條、第17條及勞工退休金條例第3條、第11條、第1
      2條等規定，被上訴人公司應給付上訴人之資遣費為新台
      幣（下同）334,281元，其計算如下：平均工資：96年1
      0月至同年12月之工資，每月均為75,000元。舊制年資
      ：舊制年資為3年又53天，依勞基法第17條第1項第2款規
      定，舊制年資應為3年又2個月，則核算資遣費為237,500
      元。新制年資：新制年資為2年又212天，核算資遣費為
      96,781元。以上合計資遣費334,281元（237,500+96,781
      ＝334,281）。
（三）上訴人係擔任被上訴人公司行銷業務經理一職，依被上訴
      人公司頒佈之績效管理辦法所定，上訴人按已成交之業績
      ，應享有業務績效獎金之報酬甚明，但被上訴人公司自94
      年9月1日起迄終止勞動契約止，應給付之績效獎金共1,22
      3,350元未發給，故上訴人本於雙方勞動契約中所議定之
      勞動條件，請求給付該績效獎金。
（四）上訴人自91年5月8日起受僱為被上訴人公司之行銷業務一
      職，期間上訴人均未自被上訴人公司離職。被上訴人公司
      所辯上訴人之職務為特定性工作云云，係為規避服務年資
      計算之託辭。按合約第4條第3點：被上訴人公司同意上訴
      人自到職日起及本約聘合約的工作年資繼續予以承認並併
      計，是有繼續性工作應為不定期契約。另按特定性工作，
      係指可在特定期間完成之非繼續性工作。其工作期間超過
      1年者，應報請主管機關核備（勞基法施行細則第6條參照
      ）。抑且，特定性工作，是謂某工作標的係屬於進度中之
      一部分，當完成後其所需之額外勞工或特殊技能之勞工，
      因已無工作標的而不需要者而言。兩造間之僱傭契約，其
      性質非屬進度中之一部分，亦非為額外所需之特殊技能之
      勞工，且未送主管機關為特定性工作之定期性契約報備，
      依勞基法第9條規定，上訴人無論前後之勞動契約為何形
      態，均應認定為不定期契約，於未為終止雙方契約前，兩
      造間之勞雇關係應繼續存在，其間之服務年資應接續併算
      。
（五）94年7月29日的合約中被上訴人公司對上訴人逕行減薪舉
      動，致上訴人勞工權益因此受損而無法簽約。經上訴人據
      理力爭後，於同年8月間雙方多次協商而有雙方合議的口
      頭協議，其內容為：同合約中所述，被上訴人僅給付上訴
      人每月薪資75,000元（即年薪從原本14個月減為12個月）
      ，上訴人放棄主管加給（但職務及工作內容未加變動），
      薪資減少部分得由業績獎金作為補償，以符合在外人員無
      法監控但以業績績效作為控管機制，無論公司盈虧或績效
      為何，上訴人業績計算以每月銷售營業額為基礎；超過或
      未滿特定額度則有相對獎懲辦法：即每月業績營業額額度
      為6,000萬元，每增加500萬元營業額，被上訴人發給上訴
      人薪資總額百分之3為績效獎金（未達者按比例計算）；
      每減少500萬元營業額，上訴人提出薪資總額百分之2.5繳
      交公司福委會，最高以百分之20為上限。如是之敘述也明
      白列舉於被上訴人97年答辯狀陳稱之第二方案：「…即將
      上訴人每月銷售額度自6,000萬元提高為9,000萬元」，此
      即96年12月下旬被上訴人電話通知欲片面提高每月業績營
      業額額度但無任何配套措施，上訴人以此舉有損勞工權益
      而拒絕合意，並於96年12月28日電子郵件中上訴人再次闡
      明原因，被上訴人推翻96年10月雙方同意之新約，更於96
      年底、97年初新約的協調中猶意欲要求上訴人同意每月銷
      售額度自6,000萬元提高為9,000萬元，此舉被上訴人已明
      確承認雙方從94年9月合約生效起至96年年底止，始終合
      意績效獎金計算基礎原為每月銷售額度6,000萬元無誤，
      而非按績效管理辦法所指95年起需符合被上訴人公司EPS
      ＝1之條件。如以EPS＝1為條件代表上訴人須遵從之績效
      營收為7,000萬元，但至96年底雙方仍在以每月銷售額度
      自6,000萬元為爭議基礎是否提高為9,000萬元？從6,000
      萬元與7,000萬元之差異，清楚證明雙方原先合意基礎為6
      ,000萬元，可知雙方口頭協議屬實！而非依照公司規定之
      績效管理辦法條件才可領取績效獎金。再者，與競爭廠商
      公司營運條件優劣比較，被上訴人公司營業狀況是：人事
      管理費用精簡，賣價高，數量大，物料成本低廉，如此有
      利被上訴人公司營收之條件卻與正常網通廠獲利大相逕庭
      ，其中委外加工費用超乎行情的貴，致無法達到EPS＝l之
      績效營收，亦有可議之處。
（六）嗣於本院補稱：
    1.關於資遣費334,281元部分：兩造間之勞動契約既為不定
      期契約，是縱兩造於95年10月23日簽訂之聘任合約書，亦
      僅約定工作期間至96年12月31日止，然此形式上之約定期
      日應仍不改兩造間之勞動契約確為不定期契約之本質；即
      兩造之原勞動條件應續行，工作地點仍應為台北市，工作
      內容亦應為行銷業務，此為法理之當然。再依卷附內政部
      74年9月5日（74）台內勞字第328433函示：「勞動基準法
      施行細則第7條1款規定，工作場所及應從事之工作有關事
      項應於勞動契約中由勞資雙方自行約定，故其變更亦應由
      勞資雙方自行商議決定。如雇主確有調動勞工工作之必要
      ，應依下列原則辦理：(1)基於企業經營上所必需；(2)不
      得違反勞動契約；（3）對勞工薪資及其他勞動條件，未
      作不利之變更；(4)調動後工作與原有工作性質為其體能
      及技術所可勝任；(5)調動工作地點過遠，雇主應予以必
      要之協助。」今兩造間於96年10月間既已就97年起上訴人
      之勞動條件達成合意，則被上訴人即應遵照該兩造之商議
      決定之合意履行，縱被上訴人確有調動勞工工作之必要，
      自應依上開5原則辦理。惟被上訴人並未如此為之，茲本
      件被上訴人並無舉出足資證明其公司有何企業經營上所必
      需之具體、確切之事證；被上訴人違反兩造早於94年9月1
      日即簽訂之聘任合約書（勞動契約）；上訴人因與被上訴
      人於94年9月1日簽訂聘任合約書，已致上訴人減薪在先（
      年薪從110萬降為90萬），又95、96年業績獎金仍未足額
      領取，今如同意新工作，上訴人亦喪失領取業績獎金的機
      會。上訴人如調回被上訴人公司台南總部擔任總經理室特
      助，其工作內容是要替被上訴人公司的產品單價溢價部分
      及各項不實成本具名背書，此並非上訴人之原先單純業務
      範圍，其影響者，不僅是上訴人之工作內容，甚至有法律
      責任的負擔，此強迫舉動影響上訴人甚鉅！實為不利至極
      ；上訴人家庭原係定居於台北，當初上訴人服務被上訴人
      公司時已因距離問題，花費龐大費用，非謂再調回原地點
      即無任何不利益可言。況自94年9月1日至96年12月31日止
      ，於台北工作之期間已歷時逾兩年，再調動回台南，不啻
      已變動條件，更已破壞上訴人家庭之原有生活型態，所造
      成之問題甚鉅，難謂無不利益。今被上訴人公司無預警調
      動時稱粗魯蠻橫，遑論予上訴人之必要協助。對於勞動條
      件之變動，應依前揭調動原則之精神，權衡變動後有無增
      加任何勞力、時間、成本之可能性並給予補償；且每當時
      空環境發生變化，除當事人已同意外，片面變動仍應考量
      其他因素，例如：減薪在先，業績獎金減損在後，上訴人
      且如轉任總經理室特助，涉及上訴人始終避免觸及的產品
      單價議定等所造成之影響。原審對此並未作任何判斷，僅
      以再調動回原職務及工作地點無不利益為理由判斷得否依
      法終止勞動契約，顯與調動原則之精神有所背離。兩造勞
      動契約既已於「97年1月28日」終止，被上訴人自無權再
      於「97年2月15日」以上訴人連續曠職達3日以上為由，將
      上訴人解僱至明。
    2.關於績效獎金1,223,350元部分（即4,525,680,424（總業
      績）－1,680,000,000（責任額）÷5,000,000×75,000×
      3％＝1,223,350元）：如上訴人之業績獎金應僅如聘任合
      約書所示，即按依被上訴人公司之績效管理辦法給予，則
      被上訴人公司所提之第二方案，豈須再載：「即將原告每
      月銷售額度自6,000萬元提高為9,000萬元…」之文字？由
      此足證兩造間關於業績獎金之給予實另有約定！是兩造簽
      訂之聘任合約書所載「甲方（即被上訴人）同意乙方（即
      上訴人）之業績獎金，依甲方（即被上訴人）績效管理辦
      法給予」乙節，應僅係被上訴人公司聘任合約書之定型化
      契約文字而已，此約定之記載與兩造約定之真意不符，尚
      不能以該文字即強解、漠視兩造之真意。況如兩造不曾協
      議：「只要上訴人每月超過6,000萬元的業績，每超過500
      萬元，被上訴人公司即須給付上訴人薪水百分之3之績效
      獎金」，則被上訴人公司何以自認將給付條件從6,000萬
      元提高為9,000萬元之問題？由此益徵兩造確有「上訴人
      每月超過6,000萬元的業績，每超過500萬元，被上訴人公
      司即須給付上訴人薪水百分之3之績效獎金」之協議。再
      者，多年來，上訴人深知被上訴人公司產品單價及生產成
      本皆溢價灌水情事，因此94年遭減薪時即要求簡化績效營
      收為單純每月營收（並無謂上訴人係何級身分，績效身分
      是事後篡加的。)、獎金發給則依績效管理辦法規定每500
      萬元領取薪資3%的業績獎金作為補償。衡情，上訴人必然
      採最簡易方式以順利領回獎金補償減薪損失，蓋如依被上
      訴人績效管理辦法EPS=1績效營收為每月7,000萬元，上訴
      人恐分文未得，則上訴人怎會同意？究其實情，係因被上
      訴人公司認定上訴人應尚無法達成此業績，才同意此口頭
      協議。豈料，上訴人在台北的努力，讓被上訴人公司業績
      蒸蒸向上，此觀被上訴人公司94年營業額5億6千萬餘元（
      4個月）、95年營業額19億3千萬餘元、96年營業額20億3
      千萬餘元，上訴人名下業績平均94年、95年、96年每年皆
      占公司總營業額的82％，此具體實證即為上訴人赴台北開
      發後的實際業績，意即，上訴人在台北業績是成果宏碩，
      被上訴人公司竟誆稱「業務效果尚再未定之天」? 今上訴
      人既已提出相關出貨業績證明，依兩造已協議之績效獎金
      發放標準，被上訴人公司應給付請求之績效獎金。
    3.被上訴人公司之績效管理辦法一直呈變動狀態，即：94年
      度績效營收每月6千萬；95年度EPS=1，績效營收每月7千
      萬；96年度EPS=0.5，銷貨額每月2.5億/銷貨額每月2.5億
      以上。被上訴人公司究應以何者為據，始予發給績效獎金
      ？實令人困惑！對此事實，被上訴人公司自應為合理之解
      釋，以實其說。今如被上訴人公司無法為合理解釋，自足
      證被上訴人主張應按依公司之績效管理辦法規定發放績效
      獎金，應係臨訟卸責之詞，不足憑採。
   4. 況上訴人與被上訴人公司的協議（即「上訴人每月超過6,
      000萬元的業績，每超過500萬元，被上訴人公司即須給付
      上訴人薪水百分之3之績效獎金」），至96年底才被要求9
      7年起每月銷貨額度自6,000萬提高為9,000萬元。而上訴
      人除對被上訴人公司於95年底公告的績效管理辦法事先根
      本不知情外，亦遲至97年2月15日在台南縣政府舉行勞資
      爭議的協調會時，由被上訴人公司管理部之陳婉真、蘇育
      民當場提出有此公告辦法，上訴人始知有該「95年底公告
      的績效管理辦法」。上訴人為保全該事實，乃要求在財團
      法人台南勞資事務基金會勞資爭議協調紀錄之勞方主張第
      3項註明：「本人現只有94.7.29績效管理辦法，其餘資料
      尚未給本人。」
（七）並為上訴聲明：
    1.原判決不利於上訴人部分廢棄。
    2.上廢棄部分，被上訴人應給付上訴人1,557,631元正，及
      自97年4月8日起至清償日止，按年息百分之5計算之利息
      。
    3.第一、二審訴訟費用均由被上訴人負擔。
    4.上訴人願供擔保，請准宣告假執行。
     （原審判命被上訴人應給付上訴人97年1月份薪資12,500元
      、交通費8,000元、96年12月及97年1月份之交際費共6,00
      0元。另至97年1月止上訴人特別休假未休之折算工資47,5
      00元，共計74,000元，並駁回上訴人其餘之訴。上訴人就
      資遣費334,281元、及績效獎金1,223,350元，共計1,557,
      631元部分，提起上訴。）
二、被上訴人則以下列等語資為抗辯：
（一）上訴人自91年5月8日起至91年11月26日止，任職於被上訴
      人公司擔任總經理室特別助理，工作地點在被上訴人公司
      所在之台南縣，且此時上訴人係適用被上訴人公司之績效
      管理辦法之第3級人員績效。自91年11月27日起至94年8月
      止，上訴人轉調被上訴人公司之業務部業一部部長，與被
      上訴人間成立不定期之勞動契約，工作地點仍在被上訴人
      公司所在之台南縣，而此時上訴人改為適用被上訴人公司
      之績效管理辦法之第1級人員績效。自94年9月起至95年l
      月17日止，上訴人轉任定期（期間不逾1年）之專業經理
      人，負責行銷業務，除維繫現有客戶外並負責被上訴人之
      業務開發及提升被上訴人之業績，惟上訴人仍續兼任被上
      訴人公司之業一部部長職務，與被上訴人間改訂為特定性
      之定期工作之定期勞動契約，其勞動契約採取一年一簽聘
      任合約書之方式為之，工作地點改在台北市，而此時上訴
      人因續兼任被上訴人公司之業務部業一部部長職務致其績
      效仍續準用被上訴人公司之績效管理辦法之第1級人員績
      效。由於被上訴人公司均在台南縣而難以對遠在台北之上
      訴人為有效管理，且拓展業務之效果如何亦尚在未定之天
      ，致被上訴人基於維持將來可視業務狀態及需要以彈性調
      整上訴人工作性質及工作地點之考量，將原先之不定期勞
      動契約改為以一年一簽之定期勞動契約為之，亦即兩造乃
      將被上訴人之業務拓展工作界定為「特定性」之工作，使
      其在工作期滿後能為較有彈性之處理。自95年l月15日起
      至96年12月31日止，上訴人仍與被上訴人每年一簽聘任合
      約書而擔任定期（期間不逾1年）之專業經理人，但被上
      訴人公司解除上訴人原所兼任之業一部部長職務，與被上
      訴人間仍簽訂特定性之定期工作之定期勞動契約，其勞動
      契約採取一年一簽聘任合約書之方式為之（期滿如擬續聘
      應由兩造於屆期前三個月議定並重新簽訂書面合約始生效
      力），工作地點在台北市，然自95年1月18日起上訴人已
      未兼任被上訴人公司之業務部業一部部長職務，致其績效
      乃改為準用被上訴人公司之績效管理辦法之第3級人員績
      效。自96年9月起，兩造在特定性之定期勞動契約於96年1
      2月31日到期前，先行陸續展開續聘事宜之磋商，由於上
      訴人自94年9月轉至台北市拓展業務後，不但業績大幅衰
      退，抑且毫未開發新客戶，只是單純以被上訴人公司之原
      有客戶進行業務，被上訴人認上訴人轉至台北工作者不但
      毫無作用，於是被上訴人乃於磋商續聘事宜時向上訴人提
      出兩項續約方案以供上訴人擇一續約，即第一方案為「勞
      動契約回歸至最初狀態即上訴人應返回至被上訴人公司台
      南總部擔任總經理室特助，而被上訴人則提供上訴人因職
      務變動而生之相關福利及生活補助」（按：該變動固涉及
      職務性質及工作地點，然於上訴人之薪資結構中之業務績
      效獎金等其他事項則毫無變動及影響，因如前開所述上訴
      人在變動前係適用被上訴人公司之績效管理辦法中第3級
      人員之績效，上訴人在變動後仍係適用第3級人員之績效
      致就薪資結構並無影響，反而被上訴人增加提供因變動而
      生之相關福利及生活補助），第二方案為「勞動契約繼續
      維持特定性定期勞動契約之彈性模式，上訴人仍在台北市
      工作，但為使該模式發生預期效果則須訂定明確之管理目
      標，即將上訴人每月銷售額度自6,000萬元提高為9,000萬
      元，且上訴人須開發新客戶及增加其他產品之銷售」，然
      上訴人對於被上訴人之上開兩項方案均不同意。96年12月
      31日，兩造間之特定性定期勞動契約因期滿未再議妥續約
      條件而終止。由於上訴人於97年1月21日對於系爭勞動契
      約仍有爭議，被上訴人乃基於善意而以電子郵件通知上訴
      人可依前開所述之第一方案即上訴人之職務調整為總經理
      室特助，且上訴人至遲應於97年l月23日至被上訴人公司
      台南總部報到。97年l月23日上訴人不但拒絕返回被上訴
      人公司台南總部擔任總經理室特助，並以存證信函向被上
      訴人表示自97年1月28日起終止勞動契約（事實上兩造之
      勞動契約早於96年12月31日終止）。
（二）本件勞動契約顯屬特定性之定期工作之定期勞動契約，上
      訴人於期滿離職時依法並無資遣費之請求權。兩造於94年
      9月所簽之勞動契約係1年1簽之定期勞動契約，其後兩造
      間1年1簽之特定性定期勞動契約於96年12月31日到期，兩
      造間1年1簽之特定性定期勞動契約因未議妥續約事宜而於
      96年12月31日到期時終止，依勞基法第9條第3項、第15
      條第1項、第18條第2款等規定，上訴人對被上訴人自無資
      遣費之請求權。
（三）上訴人主張自94年9月1日起至97年1月28日止之績效獎金1
      ,223,350元：依上訴人起訴狀附件一號績效管理辦法第3
      條第1款規定「94年度以BEP績效營收為獎勵之起點（95年
      度以EPS＝l績效營收為獎勵之起點），以提撥盈餘之15％
      至20％予各單位」、第2條第2款規定「BEP績效營收：指
      公司達損益平衡點之必要績效營收，業務單位合計BEP績
      效營收為1.4億元」、第2條第3款規定「EPS＝1績效營收
      ：依據資本額試算，EPS＝1之必要績效營收，業務單位合
      計EPS＝1績效營收總額為1.75億元」云云。準此，則關於
      ：
    1.就94年度之績效獎金：依被上訴人公司94年度之損益表可
      知被上訴人於94年度之本業收入虧損1,526,000元，依上
      開績效管理辦法第3條第1款及第2條第2款規定，無績效獎
      金之發放可言，是上訴人此部分之主張毫無依據及理由（
      但被上訴人於94年度仍於上開績效管理辦法之外酌情酌量
      發給員工獎金如被證七號所示，惟此係酌情酌量發給，非
      謂被上訴人有此義務）。
    2.就95年度、96年度之績效獎金：依被上訴人公司95年度及
      96年度之損益表可知被上訴人於95年度之EPS＝0.44、於9
      6年度之EPS＝0.08，依上開績效管理辦法第3條第1款及第
      2條第3款規定，無績效獎金之發放可言，是上訴人此部分
      之主張亦毫無依據及理由。
    3.再者，上訴人之計算基準亦有錯誤：由於被上訴人公司之
      業務人員並非僅有上訴人一人，致依被上訴人公司之「業
      務績效報告」第1點之1計算方式係「出貨金額（台北客戶
      之出貨金額）70％屬業務人員…乙○○、呂志強業績以（
      出貨金額70％）之50％計算」，是上訴人之業績僅係台北
      客戶之出貨金額×70％×50％，然上訴人於其起訴狀中卻
      將台北客戶之出貨金額全數計為其業績，是其業績獎金之
      計算基準確有嚴重錯誤而不足採取。
（四）按兩造係自96年9月起就即將於96年12月31日到期之勞動
      契約先行陸續展開續聘事宜之磋商，被上訴人方面當然希
      望到期後上訴人能夠回到台南工作以利公司管理，此即為
      第一方案（此由被上訴人答辯狀被證四號之第五紙電子郵
      件載稱「經過董事會經營檢討會，對去年經營結果提出檢
      討，需要加強組織人力管理及新產品客戶推廣，因此管理
      團隊決定對你職務安排(1)調總經理室特助(2)上班地點為台
      南總部(3)協助產品及客戶推廣規劃幕僚，正式時間為1月2
      3日，以人事單位公佈為準，若有任何細節問題，請與人
      事單位討論」者可知，惟有上訴人回到台南上班始能有效
      管理）。雙方磋商初期均由被上訴人公司總經理親與上訴
      人電話為之，其過程未有任何電子郵件可證，然由上述被
      上訴人公司之最終決定可知被上訴人確係較為傾向採用第
      一方案，且該第一方案亦不可能係於最終時始突然出現，
      被上訴人必係於最初磋商時期已先提出被上訴人所最為希
      望採取之第一方案。在磋商之後期，兩造乃開始針對第二
      方案「上訴人仍留台北，但管理目標是否提高」展開磋商
      ，該等磋商改以電子郵件為主要方式，此即電子郵件僅顯
      示第二方案磋商事實之原由，然雙方就上訴人留在台北之
      管理目標無法達成共識，致被上訴人於勞動契約到期後第
      20日（即97年1月20日），基於不能拖延之理由而逕採磋
      商初期所提之第一方案並通知上訴人，就此，其實上訴人
      亦曾間接承認，蓋以上訴人在前引被證四號第五紙97年1
      月21日電子郵件中陳稱「我家在台北，無法在台南上班，
      請恢復去年10月雙方同意的合約內容，僅更改南下開會兩
      次成一次」，雖被上訴人否認兩造在96年10月曾有合意，
      但極需加強組織人力管理之被上訴人絕不可能同意將上訴
      人南下開會之次數由原先之兩次減少為一次，足見上訴人
      在上開電子郵件中之陳述有所隱瞞不實，而上訴人所隱瞞
      者即係被上訴人起先係要求上訴人回至台南上班乙項方案
      ；何況，上訴人在其民事準備 (二)狀第3頁中就第一方案
      僅指摘其未經上訴人同意及違反調動原則，毫未指摘其係
      被上訴人遲至97年1月20日始提出之方案，再者縱該第一
      方案係較遲於第二方案而提出，亦無礙於上訴人之選擇致
      未影響本案之判斷。
（五）並為答辯聲明：
    1.上訴駁回。
    2.第二審訴訟費用，由上訴人負擔。
    3.如受不利判決，被上訴人願供擔保，請准免為假執行。
三、兩造對下列事實並不爭執，堪信為實：
（一）上訴人自91年5月8日起至91年11月26日止，任職於被上訴
      人公司擔任總經理室特別助理，工作地點在被上訴人公司
      所在之台南縣。
（二）自91年11月27日起至94年8月止，上訴人轉調被上訴人公
      司之業務部業一部部長，工作地點仍在被上訴人公司所在
      之台南縣。
（三）兩造於94年9月1日簽訂聘僱合約書，約定工作期間自94年
      9月1日起至95年12月31日止，上訴人負責行銷業務，除維
      繫現有客戶外並負責被上訴人之業務開發及提升被上訴人
      之業績，並約定期滿如擬續聘應由兩造於屆期前3個月議
      定，重新簽訂書面合約始生效力，工作地點依上訴人之建
      議改在台北市。94年9月1日起至95年l月17日止，上訴人
      仍續兼任被上訴人公司之業一部部長職務。
（四）兩造於95年10月23日簽訂聘任合約書，約定工作期間自96
      年1月1日起至96年12月31日止，並約定期滿如擬續聘應由
      兩造於屆期前3個月議定，重新簽訂書面合約始生效力，
      上訴人工作地點在台北市，此有聘任合約書在卷可稽（見
      原審調解卷第11頁）。
四、上訴人另主張被上訴人公司於97年1月23日在未得上訴人同
    意下，逕自變動上訴人職務及服務地點，致上訴人無法勝任
    新職務內容，且新職務之薪資結構顯然減損業務績效獎金，
    被上訴人公司違反勞基法施行細則第7條之規定。上訴人乃
    於97年1月23日以存證信函向被上訴人表示，自97年1月28日
    起終止與被上訴人公司間之勞動契約，被上訴人並應給付上
    訴人資遣費334,281元及績效獎金1,223,350元，共計1,557,
    631元等情，則為被上訴人所否認，並以前揭情詞置辯。是
    以，本件所應審究者即為：(一)有關績效獎金部分，兩造於被
    上訴人公司之績效管理辦法外是否另有約定？(二)被上訴人於
    96年12月31日後，要求上訴人回任總經理室特別助理，工作
    地點在被上訴人公司所在之台南縣，有無違反兩造間之勞動
    契約？茲說明如下：
（一）按當事人主張有利於己之事實者，就其事實有舉證之責任
      ，民事訴訟法第277條第一項定有明文；又按民事訴訟如
      係由原告主張權利者，應先由原告負舉證之責，若原告先
      不能舉證，以證實自己主張之事實為真實，則被告就其抗
      辯事實即令不能舉證，或其所舉證尚有疵累，亦應駁回原
      告之請求（最高法院17年上字第917號著有判例可資參照
      ）。又主張常態事實者，就其事實無庸舉證，主張變態事
      實者，應就變態事實負舉證義務，此為舉證責任分擔原則
      。再按勞動契約，分為定期契約及不定期契約。臨時性、
      短期性、季節性及特定性工作得為定期契約；有繼續性工
      作應為不定期契約。另特定性工作，係指可在特定期間完
      成之非繼續性工作。其工作期間超過1年者，應報請主管
      機關核備，勞基法第9條第1項、同法施行細則第6條第4款
      分別定有明文。而所謂特定性工作，是謂某工作標的係屬
      於進度中之一部分，當完成後其所需之額外勞工或特殊技
      能之勞工，因已無工作標的而不需要者而言。茲查，上訴
      人任職被上訴人公司期間，雖職銜不同，然其工作內容始
      終為業務行銷，而業務行銷之工作係被上訴人公司經常業
      務之所需，被上訴人公司僱用業務行銷人員亦為被上訴人
      公司永續經營所不可或缺，故上訴人之工作顯非可在特定
      期間完成之非繼續性工作，此與定期契約之定義不合，依
      上開說明，則兩造間之勞動契約自屬不定期契約，堪可認
      定。
（二）上訴人又主張兩造曾約定只要上訴人每月超過6,000萬元
      的業績，每超過500萬元，被上訴人即須給付上訴人以其
      薪水百分之3計算之績效獎金，並不受被上訴人公司績效
      管理辦法之限制云云。惟查，依被上訴人公司之績效管理
      辦法第3條第1款規定「94年度以BEP績效營收為獎勵之起
      點（95年度以EPS＝l績效營收為獎勵之起點），以提撥盈
      餘之15％至20％予各單位」、第2條第2款規定「BEP績效
      營收：指公司達損益平衡點之必要績效營收，業務單位合
      計BEP績效營收為1.4億元」、第2條第3款規定「EPS＝1績
      效營收：依據資本額試算，EPS＝1之必要績效營收，業務
      單位合計EPS＝1績效營收總額為1.75億元」，此有上開績
      效管理辦法在卷可稽（見原審調解卷第21頁），足見被上
      訴人公司核發績效獎金之條件除員工須達成公司規定之每
      月銷售額度外，尚須達成被上訴人公司之EPS＝l等條件，
      被上訴人公司始應發放績效獎金，並非員工達成公司規定
      之每月銷售額度，被上訴人公司即須發給績效獎金。是被
      上訴人雖曾陳稱：「即將上訴人每月銷售額度自6,000萬
      元提高為9,000萬元…」最多僅能證明被上訴人欲將發給
      上訴人績效獎金條件之一之上訴人每月銷售額度，從6,00
      0萬元提高為9,000萬元，尚無法證明兩造曾約定只要上訴
      人每月超過6,000萬元的業績，每超過500萬元，被上訴人
      即須給付上訴人薪水百分之3之績效獎金，而不受被上訴
      人公司之績效管理辦法之限制。此外，上訴人就此部分復
      未提出其他積極證據證明，則上訴人之上開主張，自不足
      採。且依兩造簽訂之聘任合約書明載「甲方（即被上訴人
      ）同意乙方（即上訴人）之業績獎金，依甲方（即被上訴
      人）績效管理辦法給予」等語，上訴人主張此約定僅係被
      上訴人公司聘任合約書之定型化契約文字，與兩造約定之
      真意不符云云，尚乏實據，即難遽採為上訴人有利認定之
      依據。況依被上訴人所提之94年度之損益表，可知被上訴
      人公司於94年度之本業收入虧損1,526,000元；另依95年
      度及96年度之損益表，可知被上訴人於95年度之EPS＝0.4
      4 、於96年度之EPS＝0.08，則依上開績效管理辦法第3條
      第1款及第2條第3款規定，顯然被上訴人上開年度之本業
      收入均未達核發績效獎金之條件即EPS＝1之必要績效營收
      ，均無績效獎金之發放可言。是以，被上訴人辯稱：被上
      訴人公司之業務人員並非僅有上訴人一人，致依被上訴人
      公司之「業務績效報告」第1點之1計算方式係「出貨金額
      （台北客戶之出貨金額）70％屬業務人員…乙○○、呂志
      強業績以（出貨金額70％）之50％計算」，是上訴人之業
      績僅係台北客戶之出貨金額×70％×50％，然上訴人卻將
      台北客戶之出貨金額全數計為其業績，是其業績獎金之計
      算基準亦有錯誤等語，應足採信。
（三）再上訴人自91年5月8日起至91年11月26日止，任職於被上
      訴人公司擔任總經理室特別助理；自91年11月27日起至94
      年8月止，上訴人轉調被上訴人公司之業務部業一部部長
      ，工作地點均在被上訴人公司所在之台南縣。兩造嗣於94
      年9月1日簽訂聘任合約書，約定工作期間自94年9月1日起
      至95年12月31日止，上訴人負責行銷業務，除維繫現有客
      戶外並負責被上訴人之業務開發及提升被上訴人之業績，
      工作地點則依上訴人之建議改在台北市，上訴人並仍續兼
      任業一部部長職務；兩造於95年10月23日續訂聘任合約書
      ，約定工作期間自96年1月1日起至96年12月31日止，期滿
      如擬續聘應由兩造於屆期前3個月議定，並重新簽訂書面
      合約始生效力，工作地點仍在台北市，此為兩造所不爭執
      ，並有該聘任合約書在卷可參（見原審調解卷第11-16頁
      ）。且查，兩造於94年9月1日、95年10月23日所簽訂之聘
      任合約書，雖不因定有期限而解為定期契約，業如前述，
      然該聘任合約書之其他約定，如兩造約定96年12月31日之
      前，上訴人之工作地點在台北市，於兩造間仍屬有效。惟
      於94年9月1日兩造簽訂聘任合約書之前，上訴人之工作地
      點均在台南縣，94年9月1日始依上訴人之建議改在台北市
      ，因被上訴人公司在台南縣，難以對遠在台北之上訴人為
      有效管理，被上訴人雖基於業務狀態及需要彈性調整上訴
      人工作性質及工作地點，而與上訴人簽訂均有約定期限之
      系爭特定聘任合約書，惟上開聘任合約書既於96年12月31
      日期滿，兩造復未於96年12月31日之前就97年起上訴人之
      勞動條件（包括上訴人之工作地點）達成合意，則被上訴
      人基於加強對員工之監督管理，及公司整體業務考量，要
      求上訴人返回被上訴人公司所在之台南縣，另擔任總經理
      室特助一職，並無不當。雖上訴人指稱其業於台北工作2
      年、家人均在台北，回台南工作將造成其不便云云，惟因
      工作離鄉背井在所難免，亦為謀職者所必需付出之成本，
      就此上訴人最初任職於被上訴人公司時即應有酌加考量，
      上訴人尚難以曾調職台北市，即認被上訴人公司不得再調
      整其工作地點。況兩造於97年2月15日於財團法人台南勞
      資事務基金會調解時，被上訴人提出如上訴人上班地點變
      更為台南縣，被上訴人公司願提供相關之福利及生活補貼
      之方案，應可彌補上訴人變更上班地點之不便，但為上訴
      人所拒絕，此亦有該會協調紀錄可憑（見原審調解卷第9
      頁）。是以，上訴人以被上訴人於97年1月21日片面變更
      上訴人之工作地點，違反兩造間之勞動契約為由，而於同
      月23日以台北57支局第109號存證信函終止兩造間之勞動
      契約（見原審調解卷第17-18頁），亦未回台南公司上班
      。嗣被上訴人以上訴人未回台南縣公司報到又未請假為由
      予以解僱，尚無不當。故而，上訴人依勞動基準法第14條
      第1項第4款之規定，請求被上訴人應給付上訴人資遣費云
      云，自屬無據，不足採取。
五、綜上所述，上訴人依據僱傭契約之法律關係，請求被上訴人
    給付上訴人資遣費334,281元，及績效獎金1,223,350元，共
    計1,557,631元，及自起訴狀繕本送達翌日起至清償日止，
    按年息百分之5計算之利息，為無理由，不應准許。其假執
    行之聲請亦失所附麗，應併予駁回。原審為上訴人敗訴之判
    決，及駁回其假執行之聲請，並無不合。上訴人上訴意旨指
    摘原判決不當，求予廢棄改判，為無理由，應予駁回。
六、本件判決結果已臻為明確，兩造其餘攻擊防禦方法，經本院
    斟酌後，認對於判決結果已不生影響，爰不逐一論述，併予
    敘明。
七、據上論結，本件上訴為無理由，依民事訴訟法第449條第1項
    、第78條，判決如主文。
中    華    民    國    98    年     8    月    18    日
                  民事第四庭   審判長法  官     王惠一
                                     法  官     林永茂
                                     法  官     王浦傑
上為正本係照原本作成。
如對本判決上訴，須於判決送達後20日內向本院提出上訴狀，未
表明上訴理由者，應於上訴後20日內，向本院提出理由書（須附
繕本）。依法須繳納裁判費並應委任律師為訴訟代理人，始得上
訴。
中    華    民    國    98    年     8    月    18    日
                                      書記官    廖英琇
【附記】
民事訴訟法第466條之1：
(1)對於第二審判決上訴，上訴人應委任律師為訴訟代理人。但上
  訴人或其法定代理人具有律師資格者，不在此限。
(2)上訴人之配偶、三親等內之血親、二親等內之姻親，或上訴人
  為法人、中央或地方機關時，其所屬專任人員具有律師資格並
  經法院認為適當者，亦得為第三審訴訟代理人。
民事訴訟法第466條之2：
  上訴人無資力委任訴訟代理人者，得依訴訟救助之規定，聲請
  第三審法院為之選任律師為其訴訟代理人。


司法院資訊處製作；財團法人民間司法改革基金會備份。
